臺灣臺東地方法院民事裁定
109年度消債更字第77號
聲  請  人  黎瑞華  

代  理  人  文志榮扶助律師
相  對  人  良京實業股份有限公司

法定代理人  平川秀一郎



上列當事人因消費者債務清理事件聲請更生，本院裁定如下：
    主  文
聲請人黎瑞華自民國一一○年十月十五日上午十時起開始更生程
序。
命司法事務官進行本件更生程序。
    理  由
一、按本條例所稱消費者，指5年內未從事營業活動或從事小規
    模營業活動之自然人，消費者債務清理條例（下稱消債條例
    ）第2條第1項定有明文。次按債務人對於金融機構負債務者
    ，在聲請更生或清算前，應向最大債權金融機構請求協商債
    務清償方案，或向其住、居所地之法院或鄉、鎮、市、區調
    解委員會聲請債務清理之調解，消債條例第151條第1項定有
    明文。再按債務人不能清償債務或有不能清償之虞者，得依
    本條例所定更生或清算程序，清理其債務；債務人無擔保或
    無優先權之本金及利息債務總額未逾新臺幣（下同）1,200
    萬元者，於法院裁定開始清算程序或宣告破產前，得向法院
    聲請更生；法院開始更生程序之裁定，應載明其年、月、日
    、時，並即時發生效力；法院裁定開始更生或清算程序後，
    得命司法事務官進行更生或清算程序；必要時，得選任律師
    、會計師或其他適當之自然人或法人一人為監督人或管理人
    ，消債條例第3條、第42條第1項、第45條第1項、第16條第1
    項分別定有明文。
二、本件聲請意旨略以：聲請人因前夫以伊名義聲請信用貸款購
    買中古車，日後無法清償貸款又以信用卡以債養債，為本件
    債務發生原因。爰依法聲請更生等語。
三、經查：
　　聲請人主張其有不能清償債務之情事，其債權人僅有良京實
    業股份有限公司（下稱良京公司）債權，並於民國109年10
    月7日具狀向本院聲請消債條例前置調解，經本院以109年度
    司消債調字第81號消費者債務清理調解事件受理在案，於10
    9年11月12日與良京公司調解不成立等情，有良京公司陳報
    狀、本院109年11月12日調解筆錄在卷可證（詳本院卷第51
    頁至第62頁、第64頁至第65頁）。是以，本院自應綜合其目
    前全部收支及財產狀況，評估是否已達不能維持符合人性尊
    嚴之最低生活條件，而有「不能清償債務或有不能清償之虞
    」之情形。
  ㈠聲請人之平均每月收入及財產狀況
　　聲請人陳報其名下僅有幾份保單，而無其他財產，有聲請人
    之全國財產稅總歸戶財產查詢清單、富邦人壽保險股份有限
    公司（下稱富邦人壽）陳報狀在卷可佐（詳本院卷第19頁、
    第95頁至第96頁）。就其收入部分，聲請人目前為富邦人壽
    保險業務員，收入不穩定，另兼差採荖葉打零工（雇主不固
    定）。聲請人每月採荖葉收入約新臺幣（下同）5,000元，
    因雇主不固定且均以現金發薪，故無法提供在職證明；自10
    8年1月間起至110年4月25日止擔任保險業務員之收入共計22
    5,833元（每月薪資約8,065元，元以下四捨五入），有富邦
    人壽110年4月28日函暨債務人薪資明細在卷可稽（詳本院卷
    第93頁至第94頁），本院復查無聲請人有其他收入，堪認聲
    請人所陳應屬實在，從而，本院認以13,065元列計其每月收
    入為適當。
  ㈡聲請人支出狀況（即個人必要生活費用）
    按債務人必要生活費用，以最近一年衛生福利部或直轄市政
    府所公告當地區每人每月最低生活費1.2倍定之；受扶養者
    之必要生活費用，準用第1項規定計算基準數額，並依債務
    人依法應負擔扶養義務之比例認定之。前2項情形，債務人
    釋明更生期間無須負擔必要生活費用一部或全部者，於該範
    圍內，不受最低數額限制；債務人證明確有必要支出者，不
    受最高數額及應負擔比例之限制，消債條例第64條之2定有
    明文。因本件聲請人係以臺灣省當年度每人每月最低生活費
    之1.2倍計算其每月必要生活費用（詳本院卷第90頁），是
    依最近1年衛生福利部所公告之110年臺灣省每月最低生活費
    13,288元之1.2倍計算之，聲請人之必要生活費用為15,946
    元。
　㈢準此，聲請人每月可處分所得13,065元，扣除其每月所需最
    低生活費15,946元後，已成負數，自已無法清償其積欠債權
    人良京公司之債務（詳本院卷第51頁）。參以聲請人雖有投
    保人壽保險契約，然保單現金價值僅為563元，金額極少（
    詳本院卷第96頁），據此足認聲請人名下財產顯無法清償債
    務。本院審酌上開事證，認聲請人確已達不能清償債務或有
    不能清償之虞之程度。此外，復查無消債條例第6條第3項、
    第8條或第46條各款所定駁回更生聲請之事由存在，是債務
    人聲請更生，應屬有據。依上開說明，應予開始更生程序，
    並命司法事務官進行本件更生程序。
四、另聲請人應於本件更生程序開始後，由債權人會議可決或由
    法院裁定認可其更生方案後方能實行，倘未能經債權人會議
    可決或經法院認為公允而裁定認可，則依消債條例第61條規
    定，應續行清算程序，且有受不免責裁定之可能，恐非有利
    於聲請人，故聲請人仍應禁止貪圖享受，需節制消費慾望，
    不得為非必要之消費支出，並盡量避免過度消費，是聲請人
    仍應維持撙節生活，並以最大誠意提出足以為債權人接受或
    經法院認為公允之更生方案，附此敘明。
五、爰依法裁定如主文。
中　　華　　民　　國　　110 　年　　10　　月　　15　　日
                  民事第一庭  法  官  吳俐臻
上為正本係照原本作成。
本裁定不得抗告。
本裁定已於110年10月15日上午10時公告。
中　　華　　民　　國　　110 　年　　10　　月　　15　　日
                              書記官  王品涵